【裁判字號】    95,聲,1455
【裁判日期】    951226
【裁判案由】    返還提存物
【裁判全文】
臺灣桃園地方法院民事裁定              95年度聲字第1455號
聲  請  人  丙○○
相  對  人  乙○○
            甲○○
上列當事人間聲請返還提存物事件，本院裁定如下：
    主  文
聲請駁回。
    理  由
一、按返還擔保金，依民事訴訟法第104 第1 項之規定，須符合
    應供擔保之原因消滅、供擔保人證明受擔保利益人同意返還
    ，或訴訟終結後，供擔保人證明已定二十日以上之期間，催
    告受擔保利益人行使權利而未行使之要件，法院始得依供擔
    保人之聲請以裁定命返還其提存物或保證書。又所謂「應供
    擔保之原因消滅」係指受擔保利益人無損害發生或假執行之
    債權人本案全部勝訴確定或已賠償受擔保利益人之損害而言
    。所謂「訴訟終結」，在因假扣押或假處分所供擔保之情形
    ，因該擔保係為保障受擔保利益人因不當假扣押或假處分所
    受損害而設，倘執行法院已依假扣押或假處分裁定實施假扣
    押或假處分之執行，則在供擔保人撤回假扣押或假處分之執
    行前，受擔保利益人所受損害仍可能繼續發生，損害額既未
    確定，自無強令其行使權利之理。故在假扣押所供之擔保，
    供擔保人依民事訴訟法第106 條準用同法第104 條第1 項第
    3 款規定，聲請以裁定命返還其擔保金之場合，必供擔保人
    已撤回假扣押之執行，始得謂與該款所定之「訴訟終結」相
    當，而得依該條款行使定期催告之權利。因此條文所謂「訴
    訟終結」雖宜從廣義解釋，包括執行程序終結在內，惟仍須
    債權人撤回假扣押執行之聲請，並定20日之期間催告受擔保
    利益人行使權利而未行使者，始符合供擔保人聲請返還擔保
    金之要件。
二、本件聲請意旨略以：聲請人與相對人間因返還房屋事件，前
    遵本院91年度全字第7964號假扣押裁定，准提供新台幣（下
    同）56,000元為擔保，就相對人之財產實施假扣押，聲請人
    並以本院91年度存字第3626號提存事件供擔保提存，再以本
    院91年度執全字第3641號對相對人之財產實施假扣押執行在
    案。茲因本案訴訟業已終結，聲請人並以存證信函催告相對
    人乙○○行使權利，另相對人甲○○因應受送達處所不明而
    無法送達，經聲請人向本院聲請以95年度桃簡聲字第65號公
    示送達，並刊登新聞紙為催告在案，而相對人迄今均未行使
    權利，為此聲請返還上開擔保金等語，並提出本院91年度全
    字第7964號民事裁定、91年度存字第3626號提存書及國庫存
    款收款書、91年度桃簡字第88號、92年度簡上字第9 號民事
    判決、95年度桃簡聲字第65號民事裁定、94年度全聲字第21
    7 號撤銷假扣押裁定、民事聲請狀、新聞紙、存證信函及其
    回執各1 件、傳真查詢國內各類掛號郵件查單、相對人戶籍
    謄本各2 件為證。
三、經查，聲請人主張之上開事實，業經本院依職權調取本院91
    年度裁全字第7964號假扣押裁定、91年度執全字第3641號假
    扣押執行、91年度存字第3626號擔保提存、95年度桃簡聲字
    第65號公示送達、91年度桃簡字第88號（二審案號：92年度
    簡上字第9 號）返還房屋、93年度執字第19141 號返還房屋
    強制執行事件卷宗，核閱屬實，雖堪信聲請人此部分主張為
    真實。惟查聲請人之本案訴訟係受敗訴判決確定，且聲請人
    聲請撤銷上開假扣押執行後，本院係以民國95年10月2 日桃
    院木執91年執全二字第3641號囑託塗銷查封登記書函請桃園
    縣中壢地政事務所辦理塗銷上開假扣押查封登記，經該所於
    95年10月11日收件辦畢塗銷登記後，以95年10月12日中地登
    字第0950010303號函覆本院，此有該件卷附本院上開囑託塗
    銷查封登記書、送達證書及桃園縣中壢地政事務所函各1 件
    可稽。是依前揭說明，本件假扣押之執行程序應於95年10月
    11日終結，聲請人應於該日以後始得對相對人為合法催告。
    惟依聲請人所提前揭存證信函及其回執、新聞紙、傳真查詢
    國內各類掛號郵件查單，及本院95年度桃簡聲字第65號公示
    送達事件卷所示，聲請人係在同年6 月9 日對相對人馬啟雄
    為前揭催告其行使權利之意思表示，另在同年7 月3 日經本
    院裁定准就聲請人催告相對人甲○○行使權利之意思表示為
    公示送達。是於聲請人催告相對人行使權利時，本件假扣押
    執行程序尚未終結，相對人仍有受損害之可能，則其應供擔
    保之原因即未消滅，且聲請人所為前揭催告亦與「於訴訟終
    結後定20日以上之期間催告相對人行使權利，而相對人未為
    行使」之要件不符，自不生催告效力，是縱相對人未因聲請
    人該項催告而行使權利，聲請人仍不得依上開規定聲請返還
    本件擔保金。
四、依上所述，聲請人本件聲請尚難謂其應供擔保之原因消滅，
    且不符合訴訟終結後已定
    即相對人行使權利，而相對人未為行使，或相對人同意返還
    之要件，是其聲請返還本件擔保金，自不能准許。
五、依民事訴訟法第106 條前段、第104 條第1 項第3 款，裁定
    如主文。
中    華    民    國    95    年    12    月    26    日
                  民事第一庭  法  官  陳勇松
以上正本係照原本作成。
如對本裁定抗告須於裁定送達後10日內向本院提出抗告狀，並應
繳納抗告裁判費新台幣1,000 元。
中    華    民    國    95    年    12    月    26    日
                              書記官  蔡佳玲


司法院資訊處製作；財團法人民間司法改革基金會備份。
